【裁判字號】    90,訴,80
【裁判日期】    900425
【裁判案由】    偽造文書
【裁判全文】
臺灣士林地方法院刑事判決                              九十年度訴字第八○號
    聲  請  人  臺灣士林地方法院檢察署檢察官
    被      告  乙○○
右列被告因偽造文書案件，經檢察官聲請簡易判決處刑（八十九年度偵緝字第四四四
號），本院內湖簡易庭認不宜以簡易判決處刑，移送本院刑事庭適用通常程序審理，
本院判決如左：
    主  文
乙○○行使變造公文書，足以生損害於公眾及他人，處有期徒刑壹年。緩刑年。
    事  實
一、乙○○於民國八十四年四月間某日，因欲向甲○○○○行股份有限公司（下稱花
    旗銀行）申請ＶＩＳＡ信用卡金卡使用，憶及其之前因擔任不動產經紀人時，曾
    保留陳潘雅芳所有如附表所示不動產所有權狀影本各一紙，為偽充其個人資力並
    獲取較高之消費額度，竟起意侵占，意圖為自己不法之所有，在其工作地點即位
    於臺北市○○路○段八五號之中國信託商業銀行股份有限公司中崙分行內，改易
    持有上開權狀為所有之意思，將之侵占入己；復基於為自己不法所有之詐欺意圖
    及變造文書之故意，接連將該二份權狀影本上所有權人一欄原載之「陳潘雅芳」
    塗改為其本人「乙○○」之姓名，另將住所一欄原載之「臺北市○○區○○里○
    鄰○居街二五號六樓」塗改為其本人「臺北市○○區○○里○鄰○○街一五三之
    一號五樓」之住址，而變造該等公文書，重加影印後，連同花旗銀行ＶＩＳＡ金
    卡申請表格送交花旗銀行承辦人員而行使之，足生損害於陳潘雅芳、花旗銀行及
    地政主管機關對於地籍管理之正確性，且使花旗銀行誤信為真，陷於錯誤核發每
    月簽帳額度為新臺幣（以下同）十八萬元、卡號為0000000000000000號之信用卡
    金卡供乙○○使用。迄於八十六年八月份，花旗銀行向乙○○催討積欠之十八萬
    四千五百三十一元而為民事保全程序時，始悉上情。
二、案經花旗銀行訴請臺灣士林地方法院檢察署檢察官聲請簡易判決處刑，經本院內
    湖簡易庭認不宜以簡易判決處刑，而移由本院刑事庭適用通常程序審理。
    理  由
一、右揭事實，業據被告乙○○於本院審理中坦承不諱，核與告訴人花旗銀行具狀指
    訴之情節、告訴代理人周明莉於本院調查中所述內容均相符合，且有有花旗銀行
    ＶＩＳＡ金卡申請表格影本一份、變造之如附表所示不動產所有權狀影本二紙、
    如附表所示之不動產登記簿謄本影本二份、信用卡消費帳單影本一份等在卷可稽
    ，本件事證已臻明確，被告犯行堪以認定，應依法論科。
二、核被告將其所持有如附表所示之不動產權狀影本侵占入己之行為，係犯刑法第三
    百三十五條第一項之意圖為自己不法之所有，而侵占自己持有他人之物罪。又影
    本與原本有相同之效果，將土地所有權狀原本予以影印後，將影本之部分內容竄
    改，重加影印，其與無製作權人將其原本竄改，作另一表示其意思者無異，應成
    立變造公文書罪，最高法院所著八十一年度台上字第一三九一號判決意旨可資參
    照，故核被告變造如附表所示之權狀影本，並持以交付花旗銀行之行為，係犯刑
    法第二百十六條、二百十一條之行使變造公文書，足以生損害於公眾及他人罪，
    起訴意旨雖認此部分係成立刑法第二百十六條、第二百十條之行使變造私文書罪
    ，然業經公訴人於本院論告中敘明該行為應成立行使變造公文書之罪，故毋庸另
    為起訴法條之變更。被告變造該等公文書後，復持以行使，其變造之輕行為，應
    為行使之重行為所吸收，不另論罪；其先後偽造如附表所示二份權狀，應係基於
    單一犯意而為，為接續之犯行。又被告持變造之權狀偽充財力證明，向花旗銀行
    請得信用卡金卡使用，圖得花旗銀行同意於消費額度內暫為代償消費金額之利益
    ，其所為，係犯刑法第三百三十九條第二項之意圖為自己不法之所有，以詐術得
    財產上不法之利益罪；起訴意旨雖未論及被告侵占上開權狀影本、詐欺得利之行
    為，然與已起訴之變造公文書事實間有牽連犯之裁判上一罪關係，且該詐欺得利
    部分亦經公訴人於本院審理中論告明確，本院自應併予審究。被告所犯侵占、行
    使偽造公文書、詐欺得利等三項罪名間，互有方法目的之牽連關係，為牽連犯，
    應從較重之行使變造公文書一罪論處。爰審酌被告之品行、犯罪動機、目的、手
    段、所生危害及犯後坦承犯行，態度尚稱良好等一切情狀，量處如主文所示之刑
    。末查被告前未曾受有期徒刑以上刑之宣告，此有臺灣高等法院被告全國前案紀
    錄表一份存卷可考，其因思慮不周致犯本罪，犯後已坦承犯行，尚知悔悟，且已
    與花旗銀行達成和解，有還款承諾書、轉帳交易明細表等影本各一份在卷可參，
    其經此偵、審之教訓，自當知所惕勉而無再犯之虞，本院綜核各情，認上開對被
    告所宣告之刑以暫不執行為適當，故併予宣告緩刑三年，以啟自新。
三、如附表所示之權狀影本二份雖為被告犯罪所得之物，然業經被告交付予花旗銀行
    ，而非屬被告所有，故不就該等變造之權狀影本另為沒收之諭知，附此說明。
據上論斷，應依刑事訴訟法第四百五十二條、第二百九十九條第一項前段，刑法第二
百十一條、第二百十六條、第三百三十五條第一項、第三百三十九條第二項、第五十
五條、第七十四條第一款，罰金罰鍰提高標準條例第一條前段，判決如主文。本案經
檢察官譚德周到庭執行職務。
中      華      民      國     九十     年     四     月     二十五     日
      臺灣士林地方法院刑事第一庭
                                      法  官  彭  幸  鳴
如不服本判決，應於判決送達後十日內，向本院提出上訴狀。
附錄本案論罪科刑法條：
中華民國刑法第二百一十一條
  偽造、變造公文書，足以生損害於公眾或他人者，處一年以上七年以下有期徒刑。
中華民國刑法第二百一十六條
  行使第二百十條至第二百十五條之文書者，依偽造、變造文書或登載不實事項或使
  登載不實事項之規定處斷。
中華民國刑法第三百三十五條第一項
  意圖為自己或第三人不法之所有，而侵占自己持有他人之物者，處五年以下有期徒
  刑、拘役或科或併科一千元以下罰金。
中華民國刑法第三百三十九條
  意圖為自己或第三人不法之所有，以詐術使人將本人或第三人之物交付者，處五年
  以下有期徒刑、拘役或科或併科一千元以下罰金。
  以前項方法得財產上不法之利益或使第三人得之者，亦同。
  前二項之未遂犯罰之。
附表：
┌──┬─────────┬─────────────────────┐
│編號│變 造 之 文 書名稱│不        動        產        標        示│
├──┼─────────┼─────────────────────┤
│ 一 │土 地 所 有 權 狀 │臺北市○○區○○段二小段三三之二地號土地  │
├──┼─────────┼─────────────────────┤
│ 二 │建築改良物所有權狀│門牌號碼臺北市○○路三二六巷五號十三樓建物│
└──┴─────────┴─────────────────────┘


司法院資訊處製作；財團法人民間司法改革基金會備份。
